【裁判字號】    88,上更(二),849
【裁判日期】    890119
【裁判案由】    毒品危害防制條例
【裁判全文】
臺灣高等法院刑事判決                  八十八年度上更(二)字第八四九號
    上  訴  人
    即  被  告  乙○○
    指定辯護人  本院甲○
右上訴人，因毒品危害防制條例案件，不服臺灣桃園地方法院八十六年度訴字第一八
二七號，中華民國八十七年四月十七日第一審判決（起訴案號：臺灣桃園地方法院檢
察署八十六年度偵字第一三七三五、一五一００、一五六四０號）提起上訴，經最高
法院判決後發回更審，本院判決如左：
    主      文
原判決關於乙○○販賣毒品暨定執行刑部分撤銷。
乙○○共同連續販賣毒品，累犯，處有期徒刑拾年，扣案毒品海洛因玖包（驗餘淨
重伍拾點公克）沒收銷燬，扣案電子秤壹個、分裝袋貳拾捌個、分裝瓢貳支均沒收
。
    事      實
乙○○曾因違反麻醉藥品管理條例等案件，經原審判處罪刑並定應執行有期徒刑十月
，併科罰金三萬元，復因違反麻醉藥品管理條例案件，經臺灣桃園地方法院判處有期
徒刑七月確定，前揭二案接續執行，於八十五年十二月二十日執行完畢，仍不知悔改
。乙○○基於販賣毒品牟利之概括犯意，於八十六年十月五日，在新竹縣境內，向綽
號「阿連」之不詳姓名男子，以新台幣（下同）八十萬元販入毒品海洛因八兩，再與
李永泉（經原審依販賣毒品判處有期徒刑十年六月確定）共同基於犯意聯絡，於同年
月七日晚間，由李永泉聯絡買主江振隆，再以一兩十三萬元之價錢，販賣海洛因予江
振隆，並由李永泉在其位於桃園縣八德市○○街十二號住所，將一兩海洛因交予江振
隆收受。嗣同年月九日，李永泉先遭警查獲，供出上情，經警授意，打電話（０三）
0000000至乙○○家中稱：阿隆要買四號海洛因一兩新台幣十三萬元，要乙○
○送至李永泉前開住所，乙○○即駕Ｌ八－０七０六自用小客車於當晚二十一時許，
抵達桃園縣八德巿中興街十二號李永泉家中時，為警當場查獲，並扣得乙○○所攜海
洛因九包（驗餘共淨重五０．三公克）。經警帶同乙○○至桃園縣八德巿興豐路六八
六號二樓取出大麻膏一袋（持有麻煙部分經原審判處有期徒刑八月確定），及乙○○
所有供販賣海洛因之分裝瓢二支，分裝袋二十八只、電子秤一個。
案經桃園縣警察局暨桃園縣警察局龜山分局報告臺灣桃園地方法院檢察署檢察官偵查
起訴。
    理      由
一、訊據上訴人即被告（以下簡稱被告）矢口否認有何販賣海洛因之犯行，辯稱：係
    購買安非他命缺錢，所以問李永泉是否有人合夥，李永泉即找江振隆合夥，江振
    隆拿二十七萬元，後未購得安非他命，僅購得四兩海洛因，即請李永泉問江振隆
    是否購買海洛因，江振隆同意，給予一兩海洛因予江振隆，共十三萬元，並退十
    四萬元予李永泉，由李永泉轉交予江振隆，其並未賺取利潤云云；被告本院前審
    選任辯護人則以：被告警訊自白係遭刑求，當時有人要去接被告，看到他身上有
    傷云云，且聲請傳訊另案被告朱振文。惟查：
  (一)被告前揭販賣海洛因之犯罪事實，業據被告於警局初訊時坦白承認，被告並供承
    「我共買入新台幣八十萬元、等於每兩十萬元，賣出每兩十三萬元，從中牟取三
    萬元」等語，核與共同被告李永泉於警訊時供述情節相符，並經證人江振隆於警
    訊、偵查及發回前本院調查時證述向渠等購買毒品海洛因之經過在卷。證人江振
    隆雖於第一審稱有收到十四萬元，惟同日被告稱收到二十七萬元，則退回十四萬
    元，每兩十三萬元賣出，仍從中牟取三萬元，併予敘明。
  (二)且被告接聽電話後，以為「阿隆」又要買海洛因，乃攜帶海洛因至現場時，為警
    當場查獲，並扣得海洛因九包（驗餘淨重五０．三）公克，為被告所不否認，扣
    得之物經法務部調查局鑑定確係毒品海洛因無訛，有該局八十六年十一月五日鑑
    定通知書附卷，並有在被告住處查獲供販賣海洛因之分裝瓢二支、分裝袋二十八
    只、電子秤一個扣案可稽。
  (三)被告係於八十六年十月十日經警逮捕後並當日移送檢察官偵訊，被告均未陳明其
    受刑求，復查無明顯外傷，此亦有上開警訊及偵訊筆錄在卷可稽，又依被告所述
    ，其於警訊即八十六年十月十日遭刑求，惟其於當日並未驗傷，亦未對檢方人員
    陳明其有傷勢，竟遲至八十六年十月十五日始至醫院驗傷，此有台灣省立桃園醫
    院診斷證明書乙在卷可攷（見原審卷第五十五頁），足見被告於警訊自白後並無
    明顯傷勢，其於受傷五日後始就醫驗傷亦與常情相悖，殊難置信。另台灣省立桃
    園醫院函覆：一般挫傷之瘀斑，若事隔多天均容易消失，病患來診時瘀斑仍明顯
    ，當為近日內所傷，而且應為外物撮擊所致，至於是否被人毆打，祇能說以此原
    因居多，因腹部有多處挫傷均屬要害，且兩側前臂近手腕處，均有兩處擦傷，似
    乎與對方糾間被外力摩擦所致，此亦有該院八十八年五月三十一日八八桃醫醫
    秘字第０三九六二號函乙份在卷可攷，倘被告於警訊遭刑求，於五日後仍有上述
    明顯傷痕，則其於警訊完畢不可能不出現明顯外傷，被告斷無不向檢察官陳明之
    理，可見被告上開傷勢應在交保後在不明原因下造成，與刑求無關。另證人吳清
    妙亦於本院前審調查時到庭證稱：我弄錯對象，上次（八十八年七月二十九日）
    所說那人（按指李永泉）受傷並不是被告，受傷者是抓到後供出被告，被告不是
    我抓的，筆錄是我做的，人不太清楚，我在小組的話，做筆錄祇有我一人，旁邊
    沒有別人，是在被告自由意志下陳述所為之記載，我問他他就承認了，然後就做
    筆錄，當時他身上沒傷，有的話我會記明，我確定他身上沒傷：：（見本院八十
    八年八月二十三日訊問筆錄），此外被告迄無法指出為何人所刑求，其所為刑求
    之辯解，自難遽為採信。至證人朱振文並非與被告同時由一人制作筆錄，自不足
    證明被告於警訊受刑求之證明。
  要之，被告所辯，無非事後圖卸之飾詞，委不足取，其所為上開調查證據之聲請，
  核與本案無必要關聯，即無調查必要，被告犯行至堪認定，應予依法論科。
二、被告販賣毒品海洛因，其行為後，肅清煙毒條例業已修正為毒品危害防制條例，
    並於八十七年五月二十日公布施行，販賣第一級毒品海洛因之法定本刑，新法增
    列為得併科罰金，經比較結果，以舊法較有利於被告，爰適用其行為時之舊法。
    核其販賣海洛因行為，應成立肅清煙毒條例第五條第一項之罪。其持有海洛因之
    低度行為，為販賣海洛因之高度行為吸收，不另論罪。與李永泉（經原審依販賣
    毒品判處有期徒刑十年六月確定）就第一次販賣毒品部分共同基於犯意聯絡，和
    行為分擔，為共同正犯。被告第二次經李永泉通知攜海洛因赴現場欲販賣予「阿
    隆」，雖李永泉係經警授意，李永泉或「阿隆」並無購買海洛因之真意，惟被告
    既係基於販賣海洛因之犯意，攜海洛因至現場，未及販賣即遭逮捕，應成立販賣
    毒品未遂罪，與第一次販賣毒品行為，犯意概括，犯同一之罪名，為連續犯，應
    論以連續販賣毒品既遂一罪，被告第二次販賣毒品未遂犯雖未據檢察官起訴，惟
    與起訴部分既有連續關係之裁判上一罪，本院自得予以審判。被告有事實欄所載
    之前科及執行完畢情形，有臺灣高等法院刑案資料簡覆表可稽，五年以內再犯本
    罪，為累犯，惟本罪法定本刑為死刑，無期徒刑，依法不得加重。
三、原審予以論罪科刑，固非無見，惟查：(一)原判決於事實欄認定被告與李永泉係共
    同販賣毒品，惟主文、理由均未予論且漏引刑法第二十八條條文，(二)且未論被
    告以連續犯，另依肅清煙毒條例第十三條之規定，係刑法第三十八條第一項第二
    款、第三款之特別規定，原判決認定上訴人犯上開條例第五條第一項之販賣毒品
    罪，其供犯罪所用之分裝瓢、分裝袋、電子秤等物，即應適用上開條例第十三條
    第一項之規定宣告沒收，而無適用刑法第三十八條第一項第二款之餘地，原判決
    引用刑法第三十八條第一項第二款之規定宣告沒收。均有未當。被告上訴否認此
    部分犯罪，固無足取，檢察官上訴部分（吸用安非他命及施用海洛因）業經發回
    前本院判決確定，惟原判決既有可議，即屬無可維持，應由本院將原判決此部分
    及執行刑部分撤銷改判。查被告販賣毒品既遂僅一次，第二次旋即被查獲，審酌
    其販毒之次數、數量，如宣告法定最低度刑仍嫌過重，爰依刑法第五十九條減輕
    其刑。爰審酌被告犯罪之動機、目的、手段、所生之危害及犯罪後之態度等一切
    情狀，量處如主文第二項所示之刑。查獲之海洛因（驗餘淨重五十．三公克）、
    係查獲之煙毒，應依肅清煙毒條例第十二條前段宣告沒收銷燬之。又扣案之分裝
    袋二十八個、電子秤一個、分裝飄二支係被告所有且供販賣海洛因所用之物，應
    依同法第十三條第一項諭知沒收。
四、公訴意旨另以：被告與李永泉二人基於犯意聯絡，自八十六年九月間起，至八十
    六年十一月四日止，連續販賣毒品海洛因予其他不特定之人，因認被告尚涉有違
    反肅清煙毒條例第五條第一項之販賣毒品罪嫌云云。按犯罪事實應依證據認定之
    ，無證據不得推定其犯罪事實，刑事訴訟法第一百五十四條定有明文。本件訊據
    被告堅決否認尚有其他販賣毒品與不特定人之犯行，辯稱：其並未販賣海洛因等
    語。經查：此部分並查無其他積極證據如買受人或相關資料等，足證被告有販賣
    海洛因予不特定之人，尚難證明被告有此部分販賣海洛因行為，然公訴人既認此
    部分與前開論罪科刑部分具連續犯之裁判上一罪關係，爰不另為無罪之諭知。
據上論結，應依刑事訴訟法第三百六十九條第一項前段、第三百六十四條、第二百九
十九條第一項，肅清煙毒條例第五條第一項、第十二條前段、第十三條第一項，刑法
第二條第一項但書、第十一條前段、第二十八條、第五十六條、第四十七條、第五十
九條，判決如主文。
本案經檢察官鄭龍照到庭執行職務。
中     華     民國     八十九    年      一      月       十九     日
                            臺灣高等法院刑事第十一庭
                                審判長法  官  楊  照  男
                                      法  官  楊  炳  禎
                                      法  官  葉  麗  霞
右正本證明與原本無異。
如不服本判決應於收受送達後十日內向本院提出上訴書狀，其未敘述上訴之理由者並
得於提起上訴後十日內向本院補提理由書（均須按他造當事人之人數附繕本）。
                                      書記官  洪  金  堆
中     華     民     國     八十九    年      一      月       二十     日
附錄：本案論罪科刑法條全文
肅清煙毒條例第五條第一項：
販賣、運輸、製造毒品、鴉片或麻煙者，處死刑或無期徒刑。


司法院資訊處製作；財團法人民間司法改革基金會備份。
